【裁判字號】    90,交聲,110
【裁判日期】    900808
【裁判案由】    聲明異議
【裁判全文】
臺灣臺南地方法院交通事件裁定                      九十年度交聲字第一一號
    移送機關  交通部公路局嘉義區監理所麻豆監理站
    受處分人  甲○○
    即異議人
右列受處分人因違反道路交通管理處罰條例案件，對於交通部公路局嘉義區監理所麻
豆監理站九十年五月二十二日所為之裁決處分（處分案號：麻監五字第裁七五—Ｍ0
0000000號）聲明異議，本院裁定如左：
    主  文
異議駁回。
    理  由
一、聲明異議意旨略以：受處分人即異議人甲○○於民國九十年二月二十七日晚間十
    一時五十分許，駕駛車牌號碼ＨＢ—六二五二號自用小客車，途經台南縣新化鎮
    知義里知母義之天后宮旁時，不慎撞及在前行駛，由吳旻韓所騎，車牌號碼為Ｚ
    ＶＩ—九七九號之輕型機車，致吳旻韓當場人、車倒地，並因之受有左肩胛骨、
    鎖骨、橈骨遠端等多處骨折及頭部血腫、左肩、臉頰、背部瘀青挫傷等傷害，異
    議人當時曾停車查看，但因遍尋公共電話無著，只得返家請求其父協助處理，且
    異議人返家時，即為台南縣警察局新化分局員警帶回警局製作筆錄，並經移送機
    關即交通部公路局嘉義區監理所麻豆監理站，以異議人駕車肇事致人受傷逃逸，
    而裁處吊銷駕駛執照。然異議人既無逃逸之行為，移送機關之裁處並無理由，故
    異議人不服前開裁決，為此乃提起本件異議。
二、按汽車駕駛人，駕駛汽車肇事致人受傷或死亡，應即採取救護或其他必要措施，
    並向警察機關報告，不得駛離；違者吊扣其駕照三個月至六個月；逃逸者吊銷駕
    駛執照，道路交通管理處罰條例第六十二條第一項定有明文。
三、本件受處分人即異議人甲○○雖不否認有於右述時、地，駕車肇事並致被害人吳
    旻韓受傷之事實，然矢口否認有何駕車肇事逃逸之行為，辯稱：其係因遍尋公共
    電話無著，乃欲返回家中請求其父協助，其並無逃逸之行為云云。但查，被害人
    為異議人駕車撞擊倒地後，受有如前所述等傷害之事實，則有國立成功大學醫學
    院附設醫院九十年三月二十一日出具之診斷證明書一紙附卷可查，由前述傷勢觀
    之，被害人於受撞倒地之時，確已受傷之情形，應甚明顯。而異議人既稱肇事後
    曾停車查看，則其肇事後即已知悉被害人因遭其所駕駛之小客車撞及而受傷等情
    ，亦無疑義。又異議人於本院調查時並已自承：其肇事後並未下車，隨即返家欲
    找其父處理等語（本院九十年七月二十日訊問筆錄參照），顯見異議人駕車肇事
    致人受傷後，並未採取任何緊急聯絡救護車前來送醫救治，或直接將被害人以自
    己駕駛之自小客車送醫治療之救護等必要措施，且未向警察機關報告，即逕行將
    車駛離現場。基此，被告之前開行為，業已該當右述道路交通管理處罰條例中，
    所謂「駕車肇事逃逸」規定之構成要件。
四、至受處分人即異議人甲○○雖以其係返家求援，而無逃逸之行為云云置辯。然查
    ，本件事故之發生時間，係於九十年二月二十七日晚間十一時五十分，而異議人
    則於警訊時供承：其係遲至翌日及同年月二十八日凌晨一時許，始於返抵家門時
    ，為警查獲等情（此有台南縣警察局新化分局九十年四月十七日化警交字第五三
    九號函及九十年三月七日化警刑字第一七九三號刑案偵查卷宗之警訊筆錄各一份
    附卷足參），可知異議人係於肇事後約一個多小時後，始返回家中。據此，假若
    異議人駕車肇事後，確有救護被害人之意，且無肇事逃逸之心，則其何以不直接
    將被害人送醫？或立即返家請其父前去處理相關事宜？或逕至警局報案尋求協助
    ？而竟在外滯留一個多小時後，才返回住處。顯見被告前述所辯：並無逃逸之行
    為云云，應係事後卸責之詞，不足採信。此外，尚有台南縣警察局南縣警交字第
    Ｍ00000000號舉發違反道路交通管理事件通知單一紙存卷可佐，是異議
    人有駕車肇事致人受傷而逃逸之行為，應堪認定。
五、綜上所述，本件受處分人即異議人甲○○，既有於上開時、地，駕駛小客車肇事
    致人受傷，並逕行逃逸之事實，台南縣警察局新化分局警員據以對異議人加以舉
    發，並由移送機關即交通部公路局嘉義區監理所麻豆監理站，引用上述交通管理
    處罰條例第六十二條第一項後段之規定，裁處異議人吊銷駕駛執照，於法即無不
    當。至本件異議經核並無理由，故應予駁回。
六、據上論斷，應依道路交通案件處理辦法第十九條，裁定如主文。
中      華      民      國      九十      年     八     月      八      日
                                  臺灣臺南地方法院交通法庭
                                      法  官    陳  志  成
右正本證明與原本無異
如不服本裁定應於送達後五日內向本院提出抗告狀（應附繕本）
                                      書記官    黃  富  煜
中      華      民      國      九十      年     八     月     十三     日
 


司法院資訊處製作；財團法人民間司法改革基金會備份。
